【裁判字號】    98,交抗,482
【裁判日期】    980729
【裁判案由】    聲明異議
【裁判全文】
臺灣高等法院高雄分院刑事裁定         98年度交抗字第482號
抗  告  人  交通部公路總局高雄區監理所
代  表  人  劉育麟
受處分人    甲○○
上列抗告人因違反道路交通管理處罰條例聲明異議案件，不服臺
灣高雄地方法院中華民國98年6 月24日裁定（98年度交聲字第16
57號），提起抗告，本院裁定如下：
    主  文
原裁定及原處分均撤銷。
甲○○汽車駕駛人，駕駛汽車經測試檢定酒精濃度超過規定標準
，處罰鍰新台幣參萬肆仟伍佰元，並應接受道路交通安全講習。
    理  由
一、抗告意旨略以：受處分人即異議人甲○○領有職業聯結車駕
    駛執照，既係酒後駕駛自小客車違規而遭取締，則抗告人依
    道路交通管理處罰條例第35條第1 項第1 款規定吊扣其職業
    大貨車之駕駛執照，於法自無不合。是原裁定顯有違誤，爰
    依法提起抗告，請求撤銷原裁定云云。
二、本件受處分人甲○○於民國98年5 月17日20時52分許，駕駛
    車牌號碼9T-0639 號自用一般小客車（下稱自小客車）行經
    高雄縣茄萣鄉○○路段時，因酒後駕車為警臨檢攔查實施酒
    測，其吐氣酒精濃度測定值為每公升0.53毫克，超過取締標
    準值，為警製單舉發，原處分機關依道路交通管理處罰條例
    第35條第1 項第1 款之規定，裁處異議人罰鍰新台幣（下同
    ）34500 元、吊扣駕駛執照12個月，及施以道安講習之處分
    之事實，有舉發違反道路交通管理事件通知單、違反道路交
    通管理事件裁決書在卷可稽，受處分人確有交通違規之事實
    ，雖無疑問。惟查：
  (一)汽車駕駛人飲用酒類後其吐氣所含酒精濃度超過每公升0.25
    毫克者，不得駕車；汽車駕駛人，駕駛汽車經測試檢定有酒
    精濃度超過規定標準者，處15,000元以上60,000元以下罰鍰
    ，並當場移置保管其車輛及吊扣其駕駛執照1 年；道路交通
    安全規則第114 條第2 款、道路交通管理處罰條例第35條第
    1 項第1 款分別定有明定。
  (二)又94年12月14日修正、95年3 月1 日施行之道路交通管理處
    罰條例第68條，固規定：「汽車駕駛人，因違反本條例及道
    路交通安全規則之規定，受吊扣或吊銷駕駛執照處分時，吊
    扣或吊銷其持有各級車類之駕駛執照」，惟修正後業已刪除
    『吊扣』之規定，改為：「汽車駕駛人，因違反本條例及道
    路交通安全規則之規定，受吊銷駕駛執照處分時，吊銷其持
    有各級車類之駕駛執照」，其修正理由乃係舊法將違法或違
    規駕駛人所持有各級車類之駕駛執照一併吊扣，失之過酷，
    影響人民工作及生活甚鉅，故依修正後之該條規定，受吊扣
    駕駛執照處分時，僅能吊扣違規當時所駕車類之駕駛執照，
    不再吊扣其持有各級車類之駕駛執照，僅於受吊銷駕駛執照
    處分時，始吊銷其持有各級車類之駕駛執照。
  (三)依道路交通安全規則第61條第1 項第1 款規定，汽車駕駛人
    取得高一級車類之駕駛資格者，應換發駕駛執照，並准其駕
    駛較低級車類之車輛，已領有聯結車駕駛執照者，得駕駛小
    型車。受處分人酒後駕駛自小客車，依法本應吊扣其小客車
    駕駛執照，惟因受處分人領有較高級之職業聯結車駕駛執照
    ，致無較低級車類之小客車駕駛執照可供吊扣。而行政行為
    採取方法所造成之損害，不得與所欲達成目的之利益顯失均
    衡，則在受處分人實際上並無小客車駕駛執照可供吊扣之情
    形下，吊扣其職業聯結車駕駛執照，雖可達成禁止受處分人
    繼續酒後駕駛之目的，然亦同時造成剝奪受處分人駕駛其他
    各類車輛之結果，所造成之損害與所欲達成目的之利益，顯
    然失衡，且與前揭道路交通管理處罰條例第68條之修正意旨
    不符，有違法律保留原則。至於道路交通安全規則對於汽車
    駕駛執照之管理，採取一照原則，固導致越級駕駛人違規酒
    駕時，受有無須吊扣駕駛執照之利益，然此關於駕駛執照管
    理所衍生之執行困難或法規漏洞，宜由修法解決，尚不得擴
    張解釋，於駕駛人無較低級駕駛執照可供吊扣時，即率爾代
    以吊扣其所領有之較高級駕駛執照。
三、綜上所述，受處分人係駕駛自小客車違反道路交通管理處罰
    條例第35條第1 項第1 款「酒精濃度超過規定標準」及同條
    例第24條第1 項第2 款之規定，應裁處罰鍰及接受道路交通
    安全講習。原處分機關不得再吊扣其職業聯結車之駕駛執照
    ，原處分機關僅得依道路交通管理處罰條例第35條第1 項第
    1 款、第24條第1 項第2 款規定，裁處罰鍰並施予道路交通
    安全講習。原處分機關抗告雖無理由，惟聲明異議應以交通
    違規行為為標的，非以處罰項目為範圍，猶如刑事訴訟上訴
    範圍非以上訴人指摘之有期徒刑或罰金或從刑或保安處分為
    範圍；本件受處分人酒後駕車只有一個交通違規行為，雖受
    處分人僅就處罰項目之一吊扣職業聯結車駕駛執照異議，其
    餘部分並未提及，然其餘處罰項目與其交通違規行為是否存
    在既無從分離，法院自應予以審理。原審僅就吊扣職業聯結
    車駕駛執照審理，其餘部分棄而不論，尚有未恰，自應由本
    院將原裁定及原處分均予撤銷，另為裁定如主文第2 項所示
    。
四、據上論結，應依道路交通案件處理辦法第26條，刑事訴訟法
    第413 條，裁定如主文。
中    華    民    國    98    年    7     月    29    日
                  刑事第三庭    審判長法  官 周賢銳
                                      法  官 黃仁松
                                      法  官 施柏宏
以上正本證明與原本無異。
不得再抗告。
中    華    民    國    98    年    7     月    29    日
                                      書記官 魏文常


司法院資訊處製作；財團法人民間司法改革基金會備份。
